臺灣士林地方法院民事簡易判決
110年度士簡字第1255號  
原      告  蘇正宇
被      告  楊椽民

訴訟代理人  楊得山
上列當事人間請求返還不當得利事件，本院於民國110年10月5日
言詞辯論終結，判決如下：
    主  文
被告應給付原告新臺幣貳萬伍仟玖佰柒拾陸元，及自民國一百一
十年九月十五日起至清償日止，按週年利率百分之五計算之利息
。
被告應自民國一百一十年九月十五日起至返還臺北市○○區○○段○○
段○○○○地號土地止，按月給付原告新臺幣肆佰參拾陸元。
訴訟費用新臺幣壹仟參佰參拾元，其中新臺幣捌佰伍拾元由被告
負擔，餘由原告負擔。
原告其餘之訴駁回。
本判決原告勝訴部分得假執行。
原告其餘假執行聲請駁回。
    事實及理由
一、原告起訴主張：原告因拍賣取得臺北市○○區○○段0○段○000地
    號土地（下稱系爭土地），被告所有之建物（下稱系爭建物
    ）則位於系爭土地上，佔用面積為20.43平方公尺，且經臺
    灣高等法院99年度重上更（一）第27號判決之認定，系爭建
    物得類推民法第425條之1規定，成立係基於租賃關係占有系
    爭土地，則被告自係獲有相當於租金之利益，而系爭土地之
    公告地價為每平方公尺新臺幣（下同）4,000元，參酌系爭
    土地的訴外人房屋出租2層建物17坪，每月租金為11,000元
    ，且系爭土地地理位置便利，位於通往士東路法院及大葉高
    島屋及陽明山仰德大道、陽明醫院的幹道，所以地理位置並
    非鄉下，鄰地車位出租每月就要3,500元，至於當初協調提
    的百分之5是以公告現值為計算標準，但現在提出的是以公
    告地價，故應以公告地價的百分之10作為系爭土地之租金，
    則原告請求被告給付5年相當於租金之不當得利，並請求被
    告按月給付租金至返還系爭土地止等語，並聲明：1.被告應
    給付原告40,860元，及自起訴狀繕本送達被告之翌日起至清
    償日止，按年息5％計算之利息等語；2.自本件起訴狀繕本送
    達翌日起至返還系爭土地止，被告應按月給付原告681元；3
    .原告願供擔保請准宣告假執行。
二、被告答辯略以：被告對於系爭建物有佔用系爭土地之事實及
    佔用面積均不爭執，然當初協調時，原告表示係按系爭土地
    公告地價5％計算租金，現卻請求10％，且系爭建物所在位置
    係一旱地，停車場的地目跟我們的地目不同，不應用來相互
    比較，又在小巷道內，巷道的出口是芝玉路，該路的寬度是
    兩公尺半，常常塞車，所以該處根本沒有人往那邊走，沒有
    那個利用價值，距離士東路法院及高島屋都差好幾千公尺以
    上，原告所請求之租金並不合理等語，並聲明請求駁回原告
    之訴。
三、法院得心證的理由：
　㈠按無法律上之原因而受有利益，致他人受有損害者，應返還
    其利益；雖有法律上之原因，而其後已不存在者，亦同。同
    法第179 條定有明文。又依不當得利之法則請求返還不當得
    利，以無法律上之原因而受有利益，致他人受有損害為要件
    ，故其得請求返還之範圍，應以對方所受之利益為度，非以
    請求人所受損害若干為準，無權占有他人土地，可能獲得相
    當於租金之利益，為社會通常之觀念，故如無權占有他人之
    房屋，加害人應返還之不當得利之範圍，為相當於租金之利
    益（最高法院97年度台上字第294 號判決意旨參照）。城市
    地方房屋之租金，以不超過土地及其建築物申報總價週年利
    率10％為限，土地法第97條第1項定有明文。而依土地法施行
    法第25條之規定，土地法第97條規定之土地價額係指法定地
    價而言，再依土地法第148 條之規定，土地所有權人依土地
    法所申報之地價為法定地價；另依土地法第105 條之規定，
    同法第97條之規定，於租用基地建築房屋準用之。是城市地
    方建築基地之租金亦應以土地申報地價週年利率10％為上限
    。又土地所有權人未於公告期間申報地價者，以公告地價80
    ％為其申報地價，平均地權條例第16條亦有明文。惟基地租
    金之數額，除以基地申報地價為基礎外，尚須斟酌基地之位
    置，工商業繁榮之程度，承租人利用基地之經濟價值及所受
    利益等項，並與鄰地租金相比較，以為決定，並非必達申報
    總地價週年利率10％最高額。
　㈡原告主張系爭建物佔用系爭土地之事實，及被告應給付相當
    於租金之不當得利之事，被告並不爭執，惟被告認為原告所
    請求之金額過高；經查，關於不當得利金額之計算，系爭土
    地於民國105年至106年間之之申報地價為每平方公尺3,120
    元（計算式：公告地價3,900 ×80％＝3120 ），107年至110年
    之申報地價為每平方公尺3,200 元（計算式：公告地價4,00
    0 ×80％＝3,200），此有卷附之系爭土地地價資料可憑。又參
    酌本院依職權自網路GOOGLE地圖調取之資料，顯示系爭土地
    外為小巷弄，附近設有雨聲國小、陽明醫院，就學就醫尚稱
    方便，然附近未見有何商家，生活機能難認甚佳，另道路狹
    窄，通往士東路、德行東路等鬧區則係以芝玉路為通行道路
    ，該路路寬多處狹窄難以會車，然距離前述鬧區僅1公里有
    餘，距離尚近等，有上述GOOGLE地圖及沿路街景資料在卷可
    查（見本院卷第34-52頁），衡酌上述系爭土地所在土地之
    位置、利用狀況、交通便利與繁榮程度、使用經濟效用等項
    ，認原告請求相當於租金之不當得利，應按申報地價週年利
    率8 ％計算，較為允當，是原告得向被告請求之金額如下：
    原告請求自起訴時回溯5年之不當得利，而原告之起訴狀本
    院係於110年9月1日收受，有本院收文章在卷可憑，故原告
    係請求自105年9月2日起至110年9月1日止之不當得利，則10
    5年9月2日起至106年12月31日止為6,799元（計算式：3,120
    元÷12×（29/30+15）月×20.43平方公尺×8％＝6,799，小數點
    以下四捨五入）；107 年1月1日起至110年9月1日止為19,17
    7元（計算式：3,200 元÷12×(1/30＋44)×20.43平方公尺×8％＝
    19,177，小數點以下四捨五入），另自起訴狀繕本送達翌日
    即110年9月15日起至被告返還系爭土地之日止，每月租金為
    436元（計算式：3,200元÷12×20.43平方公尺×8％＝436，小數
    點以下四捨五入）
　㈢綜上，原告得向被告請求相當於租金之不當得利共25,976元
    （計算式：6,799＋19,177＝25,976），及自110年9月15日起
    至返還系爭土地止，按月給付436元。 　　
四、從而，原告依不當得利之法律關係，請求被告給付原告25,9
    76元，及自110年9月15日起至清償日止，按週年利率5％計算
    之利息，並自110年9月15日起至返還系爭土地之日止，按月
    給付原告436元，為有理由，應予准許，逾此範圍之請求，
    則無理由，應予駁回。
五、本件原告勝訴部分係就民事訴訟法第427 條第1 項適用簡易
    程序所為被告部分敗訴之判決，依民事訴訟法第389 條第1 
    項第3 款規定，應依職權就原告勝訴部分宣告假執行，原告
    此部分假執行之聲請不另准駁。至原告敗訴部分，其假執行
    之聲請即失所附麗，應併予駁回。
六、訴訟費用負擔之依據：民事訴訟法第79條。依職權確定訴訟
    費用額為1,330元（第一審裁判費），其中850元應由被告負
    擔，餘由原告負擔。
中　　華　　民　　國　 110　　年　　10　　月　　19　　日
                  士林簡易庭法  官  陳紹瑜 
以上正本係照原本作成。
如不服本判決，應於判決送達後20日內，向本院提出上訴狀並應
記載上訴理由，如於本判決宣示後送達前提起上訴者，應於判決
送達後20日內補提上訴理由書（須附繕本）。             
中　　華　　民　　國　 110　　年　　10　　月　　19　　日
                            書記官 吳雪華